【裁判字號】    96,訴,578
【裁判日期】    970313
【裁判案由】    綜合所得稅
【裁判全文】
高雄高等行政法院判決
                                   96年度訴字第00578號
                              .
原      告  甲○○
訴訟代理人  謝幸樹會計師
被      告  財政部台灣省南區國稅局
代  表  人  乙○○局長
訴訟代理人  戊○○
            己○○
            丁○○
上列當事人間綜合所得稅事件，原告不服財政部中華民國96年5
月10日台財訴字第09500581210號訴願決定，提起行政訴訟。本
院判決如下：
    主  文
訴願決定及原處分（復查決定含原核定處分）關於執行業務所得
額部分應予變更，確定該執行業務所得額為新台幣貳仟玖佰伍拾
萬參仟捌佰參拾柒元。
原告其餘之訴駁回。
訴訟費用由被告負擔十分之一，餘由原告負擔。
    事  實
甲、事實概要：
緣原告係福民內科診所（下稱福民診所）負責人，90年度綜合所
得稅結算申報，原列報該診所收入總額新台幣（下同）104,973,
600元，費用總額86,153,273元，執行業務所得總額18,820,327
元，以及福霖內科診所（下稱福霖診所）虧損額2,049,337元；
經被告初查否准盈虧互抵，核定福民診所收入總額105,113,150
元，費用總額75,456,076元，執行業務所得總額29,657,047元；
另原告漏報營利及利息等所得合計10,927,318元，違反所得稅法
第71條第1項規定，經被告查獲，核定漏稅額214,669元，除補徵
稅額5,177,302元外，並依同法第110條第1項規定，按漏報之所
得屬扣繳所得或非扣繳所得分別處以所漏稅額30,931元之0.2倍
及183,738元之0.5倍罰鍰，合計處罰鍰98,000元（計至百元止）
。原告不服，申請復查結果，獲追減執行業務所得93,610元。原
告就修繕費、交際費、職工福利、燃料費、雜項購置、公會費、
檢驗費、其他費用或損失暨盈虧互抵等項目遭否准認列部分仍表
不服，提起訴願，並主張合夥經營之福霖診所虧損，應自系爭執
行業務所得中減除，遭決定駁回；遂提起本件行政訴訟。
乙、兩造聲明：
一、原告聲明求為判決：
（一）訴願決定及原處分（含復查決定）均撤銷。
（二）訴訟費用由被告負擔。
二、被告聲明求為判決：
（一）原告之訴駁回。
（二）訴訟費用由原告負擔。
丙、兩造主張：
壹、原告主張之理由：
一、本件被告90年度執行業務所得之核定，補列執行業務所得10
    ,836,747元，稅額5,177,302元部分，尚有下列費用科目之
    剔除不服：
（一）修繕費應予追認25,567元：
（１）按「執行業務者修繕或購置固定資產，其耐用年限不及2
      年，或其耐用年限超過2年，而支出金額不超過新台幣5萬
      元者，得以其成本列為當年度費用。」為執行業務所得查
      核辦法（以下簡稱查核辦法）第23條第2項所明定。次按
      「營利事業因業務之實際需要，與其所僱用之外務員訂立
      合約，利用外務員自有之機動車輛訪問客戶推銷產品，經
      約定由營利事業補貼之汽油費、修繕費、停車費、過橋費
      等可憑合約及有關原始憑證核實認列為該營利事業之營業
      費用，．．．。」財政部民國75年4月22日台財稅第75234
      91號函釋有案。
（２）查福民診所與職員訂立有「職員自備車輛補貼辦法」，言
      明員工使用自有之機動車輛處理診所業務實際所需之修繕
      、保養費支出，可檢具原始憑證核實報銷。福民診所90年
      度帳列及申報修繕費586,959元，均為生財器具、交通設
      備、醫療設備及員工使用自有之機動車輛處理診所業務實
      際所需之修繕、保養支出，且均取具收據、發票等合法憑
      證，其耐用年限均未超過2年且支出金額不超過5萬元，符
      合前開查核辦法、財政部函釋及診所訂立之職員自備車輛
      補貼辦法，被告未經查明事實真相，即臆測其中25,567元
      支出為私人費用並予以調整減除，尚非有據。
（二）交際費2,106,931元部分，其中1,162,189元已取得合法憑
      證，應予追認：
（１）按「執行業務者列支之交際費，經取得合法憑證並查明與
      業務有關者，准予核實核定，但全年支付總額，不得超過
      核定執行業務收入之標準3％。」為查核辦法第25條所明
      定。次按「認定事實，須憑證據，不得出於臆測，此項證
      據法則，自為行政訴訟所適用。」最高行政法院61年判字
      第70號著有判例。又同院78年判字第631號判決：「認定
      漏稅事實所憑之證據，如經納稅義務人提出反證，而該項
      反證與系爭之待證事實有關者，如未經查明之前，率予處
      分，即有採證違背證據法則之違法。」
（２）福民診所是以從事「血液透析」（即俗稱洗腎）為業務，
      洗腎病患1週需要前往診所洗腎3次，洗腎時間每次約4小
      時左右，以維持病人腎臟10分之1的功能，故病患進出診
      所頻繁，對病人而言，診所醫師、護士及行政人員宛如家
      中的一份子，病人非內科或腎臟專科以外的疾病或久病心
      中困擾不安時，也會前來診所向醫護人員請教，故診所亦
      會安排衛教人員或心理諮詢人士提供病患免費諮詢；此外
      ，醫療器材亦隨著科技進步隨時更新，有賴醫藥製造廠隨
      時提供新醫藥訊息；另因病人需要轉診及診療經驗之交換
      ，亦需與醫界人士保持連繫，故購買禮品贈與病人、製藥
      廠及醫界人士，或宴請製藥廠及醫界人士之聯誼支出均與
      業務有關。
（３）查福民診所90年度交際費帳列及申報金額為3,142,671元
      ，係購置禮品贈予藥廠、醫師或宴請和業務有關人員之餐
      費支出、奠儀及禮金等支出，均取具費用申請單、收據、
      統一發票等合法憑證，且該項支出確與業務有關，又未逾
      查核辦法第25條規定限額，原處分予以調整減除2,106,93
      1元，惟查上開調整減除交際費交易中，福民診所取得與
      業務有關合法憑證金額共計1,162,189元，依照上開查核
      辦法第25條規定，被告應予認定。
（４）被告答辯理由無非以原告所交際對象不明確，未提供用途
      、品名及收受對象簽收之單據等，而無法判定是否與業務
      有關為由。惟查民間禮俗習慣，受贈禮品或受約邀宴，斷
      無要求對方書立收據或說明書以為憑證之理，而相關查核
      辦法亦無如此規定，被告顯然擅自擴張解釋及臆測。至被
      告提出交際費明細分析表、員工排班表及刷卡請費分析表
      ，並以申請之領款人於上班日卻外出消費、或同日分別在
      各地消費等為剔除理由，均係被告誤解或臆測之詞，蓋福
      民診所員工得因業務而於上班值勤時間外出購買禮品或宴
      客，甚或委託他人代為辦理。另被告所稱消費刷卡中有郭
      梨芳信用卡數量高達30張、朱秋芬19張、張惟淑8張，黃
      瓊瑱15張乙節，乃因福民診所係獨資經營，除由原告負責
      主持外，並委由配偶郭梨芳處理診所事務，若有與病人、
      製藥廠及醫界人士聯誼需要，即由原告本人、郭梨芳或委
      託他人代為處理，然後檢據憑證向原告請款，故上開支出
      有透過朱秋芳、張惟淑，黃瓊瑱及郭梨芳等人檢據發票或
      收據請款，茲檢陳福民診所90年度執行業務交際費科目被
      告剔除理由原告主張認列理由對照表，可查明被告剔除之
      系爭交際費，顯有違誤。
（５）復查暨訴願決定認「系爭費用係在台北、台中、嘉義、台
      南及高雄地區之百貨公司以信用卡付款，乃為購置服飾、
      金飾、飯店住宿費及生鮮食品等，難認與業務有關」，顯
      為臆測。蓋福民診所90年度交際費支出業經被告查明係購
      置禮品贈予藥廠、醫師及宴客餐費之支出，而購物地廣含
      外縣市乃因物美價廉，至於以信用卡付款乃因方便、安全
      之考量。況交際費支出著重在事實之認定，相關法令既無
      規範購物地點及付款方式，是以「系爭費用係在台北、台
      中、嘉義、台南及高雄地區之百貨公司以信用卡付款，難
      認與業務有關」為由，而否准認列，有違法律保留原則。
（三）職工福利應予追認1,336,996元：
（１）按「執行業務者舉辦員工文康活動、聚餐及其他職工福利
      費用，應取得支付憑證，其全年支付總額不得超過核定執
      行業務收入之百分之2。」為查核辦法第25條之1所明定。
      另國外旅遊有關交通費支出，參照查核辦法第20條第4項
      第2款：「旅費支出之認定標準如左：．．．國外出差：
      交通費一律檢據核實列支。」又財政部83年9月7日台財稅
      字第8316080121號函釋:「營利事業舉辦員工國內或國外
      旅遊，有關帳務處理及併計員工所得課稅之規定如下：．
      ．．營利事業未依法成立職工福利委員會，其舉辦員工國
      內、外旅遊所支付之費用，應先以職工福利科目列帳，超
      過營利事業所得稅查核準則第80條第8款但書限度部分，
      得以其他費用科目列帳。又舉辦全體員工均可參加之國內
      、外旅遊所支付之費用，免視為員工所得．．．。」。
（２）查福民診所90年度舉辦員工國內、外自強活動及旅遊，全
      體員工均可參加，且所有自強活動及旅遊行程安排均委由
      旅行社辦理，有該診所舉辦自強活動及旅遊之旅遊公告、
      機票、參加旅遊活動簽名單及旅行社開立之旅行業代收轉
      付收據可稽，符合前開查核辦法及財政部函釋規定，被告
      不予認列職工福利支出1,760,874元，即非有據。復查暨
      訴願決定以參加旅遊人數，僅及負責人及眷屬、醫師個人
      及少部分員工國外旅遊，難謂為全體員工舉辦之理由為由
      ，不予認列1,536,764元，亦為臆測推斷。蓋福民診所舉
      辦之旅遊經公告後，部分員工放棄參加，不應因此而遽認
      診所之旅遊支出費用不當。
（３）茲將被告調整減除職工福利違誤之處列示於下：
    (1)調整減除2月2日費用355,300元部分：福民診所負責人甲
      ○○、郭梨芳（診所員工）及阮鏞蔘（非診所員工）國外
      旅遊，附有該診所全體員工均可參加之旅遊公告、參加旅
      遊活動之簽名單及旅行社開立之旅行業代收轉付收據，被
      告應予追認職工福利236,867元（即355,300元÷3×2＝23
      6,867元）。
    (2)調整減除4月1日費用219,500元部分：福民診所員工赴荷
      蘭旅遊，旅遊名單有楊淳惠、陳淑芬、趙曉婷、李采玟及
      黃淑智等5人（被告向神齊旅行社函詢，神齊旅行社回復
      報名4月17日荷蘭花香8日，名單有趙曉婷、陳淑君、李采
      玟、陳淑芬、楊淳惠及黃淑娟，其中黃淑娟應係為黃淑智
      ），附有診所全體員工均可參加之旅遊公告、參加旅遊活
      動之簽名單及旅行社開立之旅行業代收轉付收據，被告應
      予認定職工福利219,500元。
    (3)調整減除4月30日費用288,500元部分：福民診所員工赴荷
      蘭旅遊，旅遊名單有蘆萱鴻、李素娥、蔡幸杏、邱菊霞、
      潘科靜、陳盈秀及張惟淑等7人（其中張惟淑有事未參加
      ），附有該診所全體員工均可參加之旅遊公告、參加旅遊
      活動之簽名單及旅行社開立之旅行業代收轉付收據，被告
      應予追認職工福利247,286元（即288,500元÷7×6＝247,
      286元）。
    (4)調整減除6月1日費用59,600元部分：福民診所員工赴歐洲
      旅遊，旅遊名單有林青源1人，附有該診所全體員工均可
      參加之旅遊公告、參加旅遊活動之簽名單及旅行社開立之
      旅行業代收轉付收據，被告應予認定職工福利59,600元。
    (5)調整減除6月26日費用568,614元部分：福民診所負責人、
      郭梨芳（診所員工）及阮鏞蔘（非診所員工）國外旅遊，
      附有該診所全體員工均可參加之旅遊公告、參加旅遊活動
      之簽名單及旅行社開立之旅行業代收轉付收據，被告應予
      追認職工福利379,076元（即568,614元÷3×2＝379,076
      元）。
    (6)調整減除8月13日費用45,250元部分：福民診所負責人、
      郭梨芳（診所員工）及阮鏞蔘（非診所員工）國外旅遊，
      附有該診所全體員工均可參加之旅遊公告、參加旅遊活動
      之簽名單及旅行社開立之旅行業代收轉付收據，被告應予
      追認職工福利30,167元（即45,250元÷3×2＝30,167元）
      。
    (7)調整減除1月31日費用80,000元、10月4日費用70,000元、
      12月28日費用14,500元部分：福民診所於90年1月31日、
      10月4日及12月28日支付員工健身費用金額分別為80,000
      元、70,000元及14,500元，取有「佳佳活力康體股份有限
      公司」憑證3紙，被告以該公司之行業代號#74021為企業
      管理顧問公司為由，予以調整減除。惟查「佳佳活力康體
      股份有限公司」是以經營休閒體育及美容為業，原告以「
      佳佳活力康體股份有限公司統一編號00000000」向經濟部
      中部辦公室查明，現更名為伊士邦健康事業股份有限公司
      ，其營業項目包括企業經營管理顧問業、美容美髮服務業
      、競技及休閒體育場館業、運動訓練業、瘦身美容業等，
      並非僅經營「企業管理顧問」，被告未經查明，即予以調
      整減除上開職工福利之員工健身費用164,500元，即非有
      據。
    (8)綜上所述，被告查核調整減除職工福利金額共計1,760,87
      4元，尚非有據，應追認職工福利金額1,336,996元。
（４）又按「為辦理職工福利活動支付職工出國觀光旅遊之費用
      ，可在職工福利科目項下列支，但如格於規定不得動支職
      工福利金則應按薪資支出列帳，並依規定合併各該員工之
      薪資所得扣繳稅額。上項費用之列支，應檢具受招待之顧
      客、經銷商或職工出國觀光旅遊有關費用憑證，以資核認
      。」「執行業務者以事務所名義舉辦員工國內、外旅遊所
      支付之費用應先以職工福利科目列帳，超過執行業務所得
      查核辦法第25條之1規定限度部分，得以其他費用科目列
      帳。．．．惟如以現金定額補貼或僅招待特定員工（如達
      一定服務年資、職位階層、業績標準）旅遊部分，依所得
      稅法第14條第12項第3類規定，屬執行業務者對員工之補
      助，應合併員工薪資所得扣繳所得稅。」分別為財政部69
      年4月19日台財稅第33171號及87年7月23日台財稅第87195
      2175號函所釋示。查福民診所90年度舉辦員工國外旅遊，
      以現金定額補貼或招待特定員工旅遊部分之荷蘭旅遊508,
      000元，原告已依規定補申報為該年度之薪資所得扣繳，
      且檢附有出國旅遊費用之合法憑證，依上開財政部函釋規
      定，請判決被告應將原告原申報在職工福利科目508,000
      元轉列為薪資支出科目208,000元認列，以合規定。
（四）燃料費應予追認70,283元：
（１）按「燃料費：一、汽車、機車之燃料費，以其汽車或機車
      係供業務使用，經取得合法憑證者准予認定。二、向各地
      加油站購用油料，應取得載有執行業務扣繳單位統一編號
      之收銀機統一發票，始予認定。」為查核辦法第29條所明
      定。次按「營利事業因業務之實際需要，與其所僱用之外
      務員訂立合約，利用外務員自有之機動車輛訪問客戶推銷
      產品經約定由營利事業補貼之汽油費修繕費停車費過橋費
      等可憑合約及有關原始憑證核實認列為營利事業之營業費
      用．．．。」為財政部75年4月22日台財稅第7523491號函
      釋有案。
（２）福民診所員工使用自有之機動車輛處理診所業務之實際需
      之燃料費支出，可檢具原始憑證核實報銷，已如前述。福
      民診所90年度燃料費支出帳列及申報346,746元，均為車
      輛供業務使用，取有加油站書立福民診所扣繳統一編號之
      收銀機發票，符合上開規定，被告以「系爭費用係遍及台
      北、桃園、台中、嘉義、高雄及屏東等加油站購用油料之
      支出，予以調整減除70,283元」，顯屬臆測，有限縮法律
      之違誤，亦有違法律保留原則。
（五）雜項購置應予追認43,080元：
（１）福民診所90年度購置行動電話之通信器材、電腦周邊用品
      、磨藥機等支出，供診所醫護及病人使用，取具收據、發
      票等合法憑證，被告以「台北購買CD-R及洗衣機」不予認
      定43,080元，並非有據。查購買CD-R設備2,163元係安裝
      於診所，供病人洗腎時聽音樂以放鬆心情，屬業務所需之
      支出；購買洗衣機係供清潔人員洗滌診所之各項衣物；又
      向燦坤購買電腦周邊設備28,317元，係供診所6部電腦之
      配備使用，確實與業務有關，不能因係信用卡交易，即遽
      予認定係私人物品，並認定與業務無關。
（２）福民診所於89年以前清潔衣物係外包，自90年改由原告診
      所聘僱專人丙○○負責洗滌床單、被單及衣物工作，有給
      付丙○○之薪資清冊為憑，是以購置洗衣機顯為合理及必
      要。被告質疑丙○○職稱為技工，怎可派為洗滌床單、被
      單及衣物工作？查技工在醫界即俗稱什工或清潔人士，丙
      ○○90年被指派擔任洗滌被單及衣物工作為事實，被告顯
      然誤解職稱。
（六）公會費42,440元部分：不爭執（參照96年11月8日準備程
      序筆錄第6頁）。
（七）檢驗費應予追認59,600元：
（１）按「依全民健康保險醫療費用支付標準規定，血液透析費
      用乃按次支給之定額給付方式，其所定點數內含技術費、
      檢驗費、藥劑費、一般材料費、特殊材料及特殊藥劑等費
      用，故透析患者常用之藥品，如．．．相關之常規檢查（
      生化、血、尿、糞便、心電圖）等，均已包括於血液透析
      費用內。」為中央健康保險局84年8月10日健保醫字第840
      1270號函所規定。依上開健保局函規定可知，從事洗腎醫
      療診所需定期為病人做檢驗檢查，所需費用由診所自行負
      擔。
（２）福民診所90年度依上函規定，定期為病人做檢驗檢查，診
      所自行負擔而支付財團法人長庚紀念醫院之檢驗費59,600
      元，有收據可稽，且原告再向財團法人長庚紀念醫院請求
      查明上開檢驗費明細為何？財團法人長庚紀念醫院臨床病
      理科函復：「茲證明福民內科診所90年10 月委託臨床病
      理代檢鋁（A1）檢驗項目計收費59,600元，檢驗清單如附
      」，被告不予認定檢驗費59,600元為福民內科診所之費用
      ，即有違誤。
（八）其他費用應予追認35,680元：
（１）按「營利事業因業務之實際需要，與其所僱用之外務員訂
      立合約，利用外務員自有之機動車輛訪問客戶推銷產品經
      約定由營利事業補貼之汽油費修繕費停車費過橋費等可憑
      合約及有關原始憑證核實認列為營利事業之營業費用，．
      」財政部75年4月22日台財稅第7523491號函釋有案。又福
      民診所員工使用自有之機動車輛處理診所業務之實際需之
      過橋費、停車費支出，可檢具原始憑證核實報銷，已如前
      述。
（２）福民診所90年度日常業務需要所支付支出，均取具統一發
      票或收據等合法憑證，被告不予認定52,206元，尚非有據
      。有線電視台收視費10,000元部分不爭執（參照96年11月
      8日準備程序筆錄第8頁、第9頁）。惟車輛通行費35,680
      元部分，係員工處理診所業務所支付之車輛通行費，取具
      有通行費收據等合法憑證，符合前開規定，被告未經查明
      事實真相，即臆測35,680元支出為私人費用，予以調整減
      除，並非有據。
二、執行業務盈虧互抵部分，被告應予追減原告執行業務虧損額
    1,938,788元：
（一）按「分配損益之成數，未經約定者，按照各合夥人出資額
      之比例定之。僅就利益或僅就損失所訂之分配成數，視為
      損益共通之分配成數。．．．」為民法第677條所規定。
      由以上規定可知，合夥損益之分配成數以契約約定為主。
      次按「當事人締結之契約一經合法成立，雙方均應受其拘
      束」最高法院18年上字第484號著有判例。另「按前兩條
      規定，計算個人綜合所得總額，如納稅義務人及其配偶經
      營兩個以上之營利事業，其中有虧損者，得將核定之虧損
      ，就核定之營利所得中減除，以其餘額為所得額。」亦為
      所得稅法第16條所規定。又「綜合所得稅納稅義務人及其
      配偶執行兩個以上專門職業之業務，其中經核定有虧損者
      ，得自同一年度經核定之執行業務所得中減除。惟以執行
      業務者所執行專門職業之業務均依執行業務所得查核辦法
      第八條前段，於規定期限內辦理結算申報並能提供證明所
      得額之帳簿、文據調查，經稽徵機關依帳載核實認定之所
      得及虧損為限。」經財政部89年8月3日台財稅字第089045
      40420號函釋在案。
（二）原告於90年與訴外人李重德醫師共同組織福霖診所執行業
      務，雙方簽訂有「福霖內科診所各醫師聯合執業損益分配
      協議合約書」，依合約書約定:「李重德醫師分配比例百
      分之20，甲○○醫師分配比例百分之80」。原告90年度執
      行業務所得包括福民診所及福霖診所所得額，而福霖診所
      業經執業所在地之被告所屬安南稽徵所核定虧損2,423,48
      5元，依照上開合約書約定，原告分擔80％虧損額1,938,7
      88元，福民診所90年度執行業務所得減除福霖診所虧損額
      1,938,788元後之餘額，方為原告90年度執行業務所得，
      被告未予減除，顯有違誤。
（三）被告以原告無法證明與李重德合夥事實，否准認列福霖診
      所90年度原告應分擔80％虧損額1,938,788元，惟查：
    (1)被告於95年8月15日約談李重德醫師之談話記錄略為：
      本人（李重德）於90年間開設「福霖內科診所」，當初是
      與甲○○合夥。本人找甲○○合夥，是基於甲○○醫師
      是成大醫院的主治醫師，想借重其名聲，所以找甲○○合
      夥。開設「福霖內科診所」，李重德投資金額約210萬
      元，甲○○約90萬元，投資比率為70％：30％，盈餘分配
      依照投資比率。
    (2)福霖診所為專營洗腎醫院，依照診所90年12月31日財產目
      錄可知，截至90年12月31日止診所之設備投資金額為5,54
      4,473元；另依被告核定福霖診所之90年度執行業務所申
      報核定調整法令及依據說明表可知，福霖診所90年11月至
      12月間2個月費用總額為3,186,019元，故福霖診所購置設
      備投資額為5,544,473元，合計金額即達8,730,492元；再
      加上營運週轉金約需100萬元，顯然福霖診所成立之投資
      額約需1,000萬元。李重德自言投資金額210萬元，甲○○
      投資金額90萬元，然福霖診所自90年10成立迄被告於95年
      8月約談李重德，期間長達5年，李重德對福霖診所所投資
      金額，顯然記憶有誤，李重德自言盈餘分配比率為70％：
      30％，亦為記憶有誤。
    (3)李重德既自言「是基於甲○○醫師是成大醫院的主治醫師
      ，想借重其名聲，所以找甲○○合夥」，故福霖診所是由
      李重德與甲○○合夥經營是不能否認之事實，而福霖診所
      成立所投資金額約計1,000萬元，李重德投資金額210萬元
      （占20％），由甲○○出資790萬元（占80％），即與「
      福霖內科診所各醫師聯合執業損益分配協議合約書」約定
      :「李重德醫師分配比例百分之20，甲○○醫師分配比例
      百分之80」相符。
（四）再者，被告認為原告合夥期間與出資比例不符，並以福霖
      診所係90年10月3日開業，據李重德及原告申報資料，僅
      有90年係合夥，執業3個月均虧損，且合夥人間對投資額
      、投資比例說詞不一而否定有合夥一節。查原告與李重德
      合夥投資之福霖診所，於台灣銀行設置有活期存款帳戶（
      帳號#00000000000），李重德於90年9月13日及10月2日分
      別轉帳投入資金1,000,000元，原告於90年12月18日轉帳
      投入資金4,000,000元，有台灣銀行之取款憑條、存入憑
      條等資金往來資料可稽，足證原告與李重德合夥投資福霖
      診所之事實，因福霖診所90年度執行業務虧損，所得稅法
      既規定准許盈虧互抵，此部分被告應追認之。被告在未有
      任何證據下認上開原告於90年12月18日轉帳投入福霖診所
      資金4,000,000元並非投資款，然該款性質如何，被告應
      負舉證責任，不應臆測，否則有違證據法則。
（五）原告已提出福霖診所90年度日記簿、總分類帳、傳票帳簿
      等帳簿憑證供被告查核，有被告調借收據簽收單為憑，被
      告依查核結果稱：「依原告補提示相關資料，原告雖於90
      年12月8日取款400萬元，福霖內科診所亦於同日存入400
      萬元，並於福霖內科診所帳載李君投入資本200萬元，原
      告400萬元」等語，顯然被告已經查明原告有投資400萬元
      到福霖診所之事實，足資證明福霖診所是由原告與李重德
      合夥設立。
（六）又查福霖診所90年度執行業務所得虧損金額為2,561,671
      元，原告於91年度退出福霖診所，書立有「合夥退股同意
      書」及「退股金收據」4紙，茲再補陳原告於92年12月25
      日、91年12月25日收到經合夥人李重德結算後退還原告應
      分得之合夥金各395,573元及160,415元之退股支票2張，
      亦足資佐證原告確有投資合夥福霖診所之事實及退夥結清
      之證據。
三、綜上所述，被告對於原告福民診所90年度執行業務所得之核
    定，有關修繕費、交際費、職工福利、燃料費、什項購置、
    檢驗費用及其他費用等科目之調整減除，有違查核辦法及財
    政部函釋規定，被告認定之依據，顯然臆測，即非有據，有
    限縮法律之違誤，亦有違法律保留原則；另被告未將原告90
    年度執行業務所得減除福霖診所虧損額1,938,788元，亦有
    違誤。
貳、被告主張之理由：
一、修繕費部分：
（一）按「執行業務者列報之汽車相關費用以1輛並列入財產目
      錄者為限，如因業務需要，使用2輛以上者，應提出使用
      情形及與業務有關之事實證明，核實認列。」為查核辦法
      第15條第3款所規定。
（二）福民診所列報修繕費586,959元，被告以其中25,567元與
      業務無關，不予認列，核定561,392元。原告主張依財政
      部75年4月22日台財稅第7523491號函釋規定：「營利事業
      因業務之實際需要，與其所僱用之外務員訂立合約，利用
      外務員自有之機動車輛訪問客戶推銷產品，經約定由營利
      事業補貼之汽油費、修繕費、停車費、過橋費等可憑合約
      及有關原始憑證核實認列為該營利事業之營業費用」，福
      民診所訂有「職員自備車輛補貼辦法」，診所職員使用自
      有之機動車輛處理診所業務實際所需之修繕、保養費支出
      ，可檢具原始憑證核實報銷，是系爭費用均取具合法憑證
      且符合前揭函釋規定。
（三）查依行業特性，該診所尚無須外務員以自有車輛訪問客戶
      、推銷產品，是無前揭財政部函釋之適用。次查，系爭費
      用25,567元，其中120元未取具合法憑證，12,922元係非
      財產目錄車輛，7,500元係高雄修車屬私人費用，4,500元
      係寶島鐘錶信用卡消費，525元係台中私人費用，難認與
      業務有關，是被告否准認列系爭修繕費用25,567元，並無
      不合。
二、交際費部分：
（一）按「執行業務者列支之交際費，經取得合法憑證並查明與
      業務有關者，准予核實核定，但全年支付總額，不得超過
      核定執行業務收入之左列標準：．．．（三）其他：3％
      。」為查核辦法第25條第1款前段所規定。次按「當事人
      主張事實須負舉證責任，倘其所提出之證據不足為主張事
      實之證明，自不能認其主張之事實為真實。」最高行政法
      院36年判字第16號著有判例。
（二）福民診所列報交際費3,142,671元，被告以其中2,106,931
      元係屬服飾、金飾、飯店住宿費、生鮮食品及百貨公司等
      私人消費，與業務無關，不予認列，核定1,035,740元。
      原告主張系爭費用係購置禮品贈予藥廠、醫師、宴請和業
      務有關人員之餐費支出、奠儀及禮金等支出，均取具費用
      申請單、收據、發票等合法憑證；而採購地點廣含外縣市
      ，乃考量物美、價廉、實用等原則；且相關法令並無規範
      何地購置禮品、宴客消費或信用卡付款，可或不可認定與
      業務有關，被告否准認列，有限縮法律、違反法律保留原
      則之違誤，資為爭議。
（三）查現行相關法規雖未限制購物地點或禁止以信用卡支付，
      然觀原告消費紀錄：(1)其消費日期極為密集，平均約2至3
      日即消費1次，甚有1日數筆、連日連續消費之情形；另消
      費範圍遍及台北、台中、嘉義、台南及高雄，更不乏有同
      日同時於異地消費之情形（如90年2月3日分別於台北及南
      投消費、2月12日台中及高雄市、2月18日台中、嘉義及屏
      東等），果如原告所稱係購置禮品餽贈、宴客消費，則消
      費之密、範圍之廣，即以交際公關為常業者，亦難比擬。
      是依該行業之特性，顯難認為合理。(2)原告消費紀錄中，
      有為數極多係購買服飾、金飾、飯店住宿費及生鮮食品等
      ，實難以認定與業務有關。(3)該診所既為獨資組織，相關
      費用由負責人（即原告）以個人名義支出，雖無可厚非；
      惟細究原告消費紀錄，90年2月4日至13日、7月5日至19日
      及8月18日至20日等期間共計85筆消費，原告及其配偶均
      於國外旅遊，有內政部警政署入出境管理局函覆資料可稽
      ，顯然無法同時於台灣本島消費。綜上所述，系爭費用虛
      列情形至為明顯，被告否准認列，並無不合。
（四）原告於訴訟階段，就其中1,162,189元部分，主張系爭費
      用係購置禮品贈與就診病患、藥廠、醫師、宴請和業務有
      關人員之餐費支出、奠儀及禮金等支出，均取具費用申請
      單、收據、發票等合法憑證，且該項支出確與業務有關，
      且未逾越查核辦法第25條規定限額為由，資為爭議。惟查
      原告所提費用申請單及發票，除多筆費用顯然虛偽不實外
      ，申請單上所列交際對象多不明確，且均未提供收受人簽
      收單據，難以證實交際對象真偽；另亦未敘明交際理由、
      用途、禮品品名等，致該費用是否為交際用途及是否與業
      務有關，即有疑義。是依前揭行政法院判例意旨，洵難認
      定原告主張之真實，被告否准認列，並無不合。
三、職工福利部分：
（一）按「執行業務者舉辦員工文康活動、聚餐及其他職工福利
      費用，應取得支付憑證，其全年支付總額不得超過核定執
      行業務收入之百分之2。」為查核辦法第25條之1所規定。
      復按「執行業務者以事務所名義舉辦員工國內、外旅遊所
      支付之費用，應先以職工福利科目列帳，超過執行業務所
      得查核辦法第25條之1規定限度部分，得以其他費用科目
      列帳。．．．惟如以現金定額補貼或僅招待特定員工（如
      達一定服務年資、職位階層、業績標準．．．）旅遊部分
      ，依所得稅法第14條第1項第3類規定，屬執行業務者對員
      工之補助，應合併員工薪資所得扣繳所得稅。」為財政部
      87年7月23日台財稅第871952175號函所釋示。
（二）福民診所列報職工福利1,909,825元，被告以其中1,536,7
      64元為負責人、醫師及員工私人出國旅費不予認列，40,6
      00元核屬虛列費用，不予認列，並以違章移罰，183,510
      元係私人費用，核定148,951元。原告主張系爭費用係90
      年度舉辦員工國內、外自強活動，均有公告全體員工皆可
      參加，不應以部分員工放棄參加，即遽認非為全體員工舉
      辦為由，資為爭議。
（三）查被告依原告提示之相關資料，向旅行社及內政部警政署
      出入境管理局函查結果，其中數次旅遊均僅屬原告攜眷旅
      遊（美國紐約、阿拉斯加、香港）、醫師個人（林青源個
      人奧瑞法）及少部分員工國外旅遊（荷蘭：部分名單與旅
      行社函覆旅遊名單不符），均無其他員工參加，於診所公
      告全額負擔旅遊費用之情形下，竟無任何員工參與旅遊，
      顯與常理不符。是原告所稱係部分員工放棄參加，洵無足
      採，系爭費用應屬私人費用。
（四）另被告90年度調整減除該診所職工福利支出1,760,874元
      ，就其中4月1日及4月30日荷蘭旅遊部分（共減除508,000
      元），經查係該診所針對服務滿3年員工每年2萬元之旅遊
      補助，非如原告所言全體員工均可參加、補助之旅遊，有
      被告所具福民診所員工電話紀錄可稽，是依前揭財政部函
      釋，應屬對員工之補助，應合併員工薪資所得扣繳所得稅
      ，不得列為職工福利費用支出。原告就此部分未申報員工
      薪資所得扣繳所得稅，更申報合計508,000元之職工福利
      費用支出，於法未合，被告否准認列，並無不合。
四、燃料費部分：
（一）按「汽車、機車之燃料費，以其汽車或機車係供業務使用
      ，經取得合法憑證者准予認定。」為查核辦法第29條第1
      款所規定。
（二）福民診所列報燃料費346,746元，被告以其中70,283元與
      業務無關，不予認列，核定276,463元。原告主張依財政
      部75年4月22日台財稅第7523491號函釋規定及該診所所訂
      「職員自備車輛補貼辦法」，凡診所職員使用自有之機動
      車輛處理診所業務實際所需之燃料支出，可檢具原始憑證
      核實報銷，均取有統一發票供核。
（三）查依前述一、（三）所述，以依該行業特性，該診所尚無
      須外務員以自有車輛處理業務。次查系爭費用係遍及台北
      、桃園、台中、嘉義、高雄及屏東等加油站購用油料之支
      出，此費用支出之密、範圍之廣，顯不合常裡，被告否准
      認列，並無不合。
五、雜項購置部分：
（一）按「非屬執行業務之直接必要費用，不得列為執行業務費
      用。」為查核辦法第14條所規定。
（二）福民診所列報雜項購置341,125元，被告以其中43,080元
      與業務無關，不予認列，核定298,045元。原告主張購買
      CD- R係供病人洗腎聽音樂；洗衣機係為提供清潔人員洗
      滌各項衣物；而燦坤購買電腦周邊設備使用，均確實與業
      務有關。
（三）查原告雖稱系爭CD-R、洗衣機及電腦周邊設備等均係置於
      診所供業務上使用，惟依該診所行業特性，應認非屬執行
      業務之直接必要費用，被告否准認列，並無不合。
（四）原告於訴訟階段，就其中12,600元部分，主張系爭費用係
      購置洗衣機供清潔人員洗滌各項衣物，90年度以後清潔衣
      物已無外包，改由原告診所聘僱專人丙○○負責洗滌床單
      、被單及衣物工作，是購置洗衣機顯為合理及必要為由，
      資為爭議。查依原告所提90年度福民內科診所證冊憑證，
      經查總分類帳有關其他費用（清潔費）部分帳載清運垃圾
      費、每月清潔維護費及醫療廢棄物清除等摘要，尚難認定
      清潔衣物有無外包，是為釐清原告主張是否屬實，被告以
      96年12月27日南區國稅法二字第0960048842號函請原告提
      示89及91年度證冊憑證，已合法送達，惟迄今尚未提示。
      次查90年10月購置1台家用洗衣機是否有利於清潔診所所
      有衣物，容有疑義，洵難認定原告主張之真實，被告否准
      認列，並無不合。
六、公會費部分：
（一）按「非屬執行業務之直接必要費用，不得列為執行業務費
      用。」為查核辦法第14條所規定。
（二）福民診所列報公會費62,460元，被告以其中42,440元與業
      務無關，不予認列，核定20,020元。原告主張系爭費用係
      支付聘僱醫師及護理人員之入會費，以上費用均取具合法
      憑證。
（三）查系爭公會費42,440元係屬該診所醫護人員個人之公會會
      費，屬私人費用，被告否准認列，並無不合。
七、檢驗費部分：
（一）按「非屬執行業務之直接必要費用，不得列為執行業務費
      用。」為查核辦法第14條所規定。
（二）福民診所列報檢驗費1,677,174元，被告以其中59,600元
      與業務無關，不予認列，核定1,617,574元。原告主張中
      央健康保險局84年8月10日健保醫字第8401270號函釋規定
      ：「依全民健康保險醫療費用支付標準規定，血液透析費
      用乃按次支給之定額給付方式，其所定點數內含技術費、
      藥劑費、一般材料費、特殊材料及特殊藥劑等費用，故透
      析患者常用之藥品．．．暨相關之常規檢查（生化、血、
      尿、糞便、心電圖）等，均已包括於血液透析費用內．．
      ．。」，系爭檢驗費係該診所定期為病人做檢驗檢查，而
      支付財團法人長庚紀念醫院。
（三）查系爭費用59,600元係個人檢驗費，核與業務無關，被告
      否准認列，並無不合。另原告主張適用前開中央健康保險
      局函釋乙節，查原告未提示相關資料以供佐證，尚難認定
      與系爭檢驗費有直接關係，併予陳明。
八、其他費用或損失部分：
（一）按「不屬以上各條之項目而與執行業務有關之其他必要費
      用，准予列為其他費用或損失。」為查核辦法第34條第1
      款所規定。
（二）福民診所列報其他費用或損失1,970,548元，被告以其中
      52, 206元與業務無關，不予認列，核定1,918,342元。原
      告主張：其中車輛通行費35,680元係診所職工處理診所業
      務所支付之通行費，符合前述財政部75年4月22日台財稅
      第7523491號函釋及該診所自訂「職員自備車輛補貼辦法
      」，資為爭議。
（三）經查，系爭車輛通行費35,680元，如前所述，依行業特性
      ，該診所尚無須外務員以自有車輛訪問客戶、推銷產品，
      難認與業務有關。是被告否准認列，並無不合。
九、盈虧互抵部分：
（一）按「綜合所得稅納稅義務人及其配偶執行2個以上專門職
      業之業務，其中經核定有虧損者，得自同一年度經核定之
      執行業務所得中減除。惟以執行業務者所執行專門職業之
      業務均依執行業務所得查核辦法第8條前段，於規定期限
      內辦理結算申報並能提供證明所得額之帳簿、文據調查，
      經稽徵機關依帳載核實認定之所得及虧損為限。」為財政
      部89年8月3日台財稅第0890454042號函所釋示。
（二）原告90年度綜合所得稅結算申報，列報取自福民診所執行
      業務所得18,820,327元，另盈虧互抵合夥經營之福霖診所
      （合夥比例80％）執行業務所得虧損2,049,337元，經被
      告所屬台南市分局查帳核定福民診所全年所得額29,657,0
      74元，另以福霖診所係訴外人李重德登記執業，難認有合
      夥事實，否准盈虧互抵。原告主張依福霖診所各醫師聯合
      執行損益分配協議合約書，主張損益分配其占80％，李重
      德占20％，且該診所經被告所屬安南稽徵所查帳核定虧損
      2,423,485元，依規定可盈虧互抵1,938,788元（2,423,48
      5元×80％）為由，資為爭議。
（三）查福霖診所於90年10月3日開業，由李重德登記執業，有
      醫療機構開業執照可稽，合先陳明。次查原告於90年度辦
      理福霖診所業務損益表時雖已載明合夥人姓名及分配比例
      ，並檢附合夥契約書；惟查原告及另一合夥人李重德對於
      投資金額、合夥比例及合夥期間之說辭不一，且無法提示
      資金流程，又李重德90年12月14日自行填寫之90年度執行
      業務狀況調查報告表亦載明係由渠獨資，是尚難認定有合
      夥之事實，是被告否准認列，並無不合。
（四）原告於訴訟階段提示福霖診所李重德台灣銀行活期存款帳
      戶，主張李重德於90年9月13日及同年10月2日各轉帳100
      萬元存入該帳戶，而原告於90年12月8日轉帳400萬元存入
      該帳戶，有取款憑條、存入憑條資料可稽外，且以上開投
      資款亦編製於福霖診所之轉帳傳票、日記帳及總分類帳，
      足資證明有合夥事實為由，資為爭議。查依原告補提示相
      關資料，原告雖於90年12月8日取款400萬元，福霖診所亦
      於同日存入400萬元，並於福霖診所帳載李重德投入資本
      200萬元，原告400萬元，然原告係主張福霖診所成立所需
      投資資金約計1,000萬元，李重德出資210萬元（占20％）
      ，原告出資790萬元（占80％），是其主張除與帳載投資
      金額及合夥比例不符外，亦與被告復查階段訪查另一合夥
      人李重德對於投資金額、合夥比例及合夥期間之說辭不一
      ，是尚難認定有渠等合夥之事實，是被告否准認列，並無
      不合。
十、綜上所述，被告所為核定，皆係以原告所提示帳證，依據查
    核辦法相關規定，並以經驗、論理法則為基礎，就是否屬執
    行業務所需之直接必要費用而為解釋與認定，原告屢以被告
    否准認列系爭執行業務費用係屬臆測、究非有據云云，洵不
    足採據。
    理  由
壹、程序部分：
    本件被告代表人原為朱正雄，於本院審理中變更為何瑞芳，
    再變更為乙○○，並聲明承受訴訟，核無不合，應予准許。
貳、實體部分：
一、按「個人之綜合所得稅，就個人綜合所得總額，減除免稅額
    及扣除額後之綜合所得淨額計徵之。」「個人之綜合所得總
    額，以其全年左列各類所得合併計算之：．．．第二類：執
    行業務所得：凡執行業務者之業務或演技收入，減除業務所
    房租或折舊、業務上使用器材設備之折舊及修理費，或收取
    代價提供顧客使用之藥品、材料等之成本、業務上雇用人員
    之薪資、執行業務之旅費及其他直接必要費用後之餘額為所
    得額。」分別為所得稅法第13條、第14條第1項第2類第1款
    所明定。又查核辦法係依所得稅法第14條第1項第2類第3款
    授權所定，該辦法第4章「執行業務費用之查核」相關規定
    為費用類查核之技術性規範，屬所得稅法基於「是否得認列
    為執行業務所支出之直接必要費用」之特定目的，而以內容
    具體、範圍明確之方式，就核實課稅所為母法有關之細節性
    及技術性事項加以規定，符合法律保留原則，並為憲法所許
    ，自得為執行業務所得查核之依據。復按租稅撤銷訴訟之客
    觀舉證責任，原則上應採法律要件說，即就課稅要件事實之
    存否及課稅標準，稅捐機關應負舉證責任；至租稅之免除、
    減輕等權利障礙要件事實及權利消滅要件事實，應由納稅義
    務人負舉證責任。此乃因有關稅捐之法律關係，乃係依據稅
    捐法律之規定，大量且反覆成立之關係，具有其特殊性，且
    稅捐稽徵機關並未直接參與當事人間之私經濟活動，其能掌
    握之資料自不若當事人方便，乃要求納稅義務人盡其協力義
    務及舉證。故稅捐機關就執行業務者之業務收入已為舉證者
    ，納稅義務人如主張有執行業務之直接必要費用得減除，自
    應就其事實負舉證責任，合先敘明。
二、本件原告係福民診所負責人，90年度綜合所得稅結算申報，
    原列報該診所收入總額104,973,600元，費用總額86,153,27
    3元，執行業務所得總額18,820,327元，以及福霖診所執行
    業務所得虧損額2,049,337元；經被告初查否准盈虧互抵福
    霖診所虧損額，核定福民診所收入總額105,113,150元，費
    用總額75,456,076元，執行業務所得總額29,657,047元；另
    原告漏報營利及利息等所得合計10,927,318元，違反所得稅
    法第71條第1項規定，經被告查獲，核定漏稅額214,669元，
    除補徵稅額5,177,302元外，並依同法第110條第1項規定，
    按漏報之所得屬扣繳所得或非扣繳所得分別處以所漏稅額30
    ,931元之0.2倍及183,738元之0.5倍罰鍰，合計處罰鍰98,00
    0元（計至百元止）；原告不服，就福民診所旅費、郵電費
    、修繕費、交際費、職工福利、燃料費、加班費、雜項購置
    、公會費、檢驗費、其他費用及執行業務所得盈虧互抵、罰
    鍰等項目，申請復查結果，獲追減執行業務所得93,610元；
    原告仍表不服，復就修繕費、交際費、職工福利、燃料費、
    雜項購置、公會費、檢驗費、其他費用暨盈虧互抵等項目提
    起訴願，經遭決定駁回等情，已經兩造分別陳述在卷，並有
    原告90年度綜合所得稅結算申報書、復查申請書、訴願申請
    書、被告申報核定通知書、罰鍰處分書、復查決定書及訴願
    決定書等附原處分卷可稽，足堪認定。
三、查本件原告就公會費42,440元、有線電視台收視費（其他費
    用）10,000元部分已表明不再爭執（詳見本院96年11月8日
    準備程序筆錄第6頁、第8頁及第9頁）；茲兩造所爭執者，
    厥為原告90年度綜合所得稅結算申報有關福民診所執行業務
    費用之修繕費25,567元、交際費1,162,189元、職工福利1,3
    36,996元、燃料費70,283元、雜項購置43,080元、檢驗費59
    ,600元、其他費用35,680元暨盈虧互抵福霖診所虧損1,938,
    788元等項目支出如何認列問題。爰分述如下：
（一）修繕費25,567元部分：
（１）按「非屬執行業務之直接必要費用，不得列為執行業務費
      用。」「執行業務者列報之汽車相關費用以1輛並列入財
      產目錄者為限，如因業務需要，使用2輛以上者，應提出
      使用情形及與業務有關之事實證明，核實認列。」分別為
      查核辦法第14條、第15條第3項所規定。
（２）福民診所本年度列報修繕費586,959元，被告以其中25,56
      7元與業務無關，不予認列，核定561,392元。原告主張：
      依財政部75年4月22日台財稅第7523491號函釋規定：「營
      利事業因業務之實際需要，與其所僱用之外務員訂立合約
      ，利用外務員自有之機動車輛訪問客戶推銷產品，經約定
      由營利事業補貼之汽油費、修繕費、停車費、過橋費等可
      憑合約及有關原始憑證核實認列為該營利事業之營業費用
      」，福民診所訂有「職員自備車輛補貼辦法」，診所職員
      使用自有之機動車輛處理診所業務實際所需之修繕、保養
      費支出，可檢具原始憑證核實報銷，是系爭費用均取具合
      法憑證且符合前揭函釋規定云云。
（３）經查，系爭費用25,567元，其中12,922元係非該診所財產
      目錄車輛所生費用，120元未取具合法憑證，7,500元係在
      高雄修車，應屬私人費用，4,500元係在寶島鐘錶股份有
      限公司以信用卡消費，525元係於台中發生，應屬私人費
      用，有統一發票影本10紙附原處分卷（第224、225頁）可
      稽，均無證據亦難認與業務有關，是被告否准認列系爭修
      繕費用25,567元，並無不合。又依行業特性，該診所尚無
      須外務員以自有車輛訪問客戶、推銷產品，是無前揭財政
      部函釋之適用，原告主張該診所職員使用自有之機動車輛
      處理診所業務實際所需之修繕、保養費支出，可檢具原始
      憑證核實報銷云云，自不足採。
（二）交際費1,162,189元部分：
（１）按「一、執行業務者列支之交際費，經取得合法憑證並查
      明與業務有關者，准予核實核定，但全年支付總額，不得
      超過核定執行業務收入之左列標準：（一）建築師、保險
      業經紀人：7％。（二）律師、會計師、技師、土地登記
      代理人：5％。（三）其他：3％。二、交際費之原始憑證
      如下：．．．。」行為時查核辦法第25條有明文規定。由
      上開規定可知，有關交際費之列支，除有合法憑證外，尚
      需經查明與業務有關，始准予核實核定。
（２）福民診所本年度列報交際費3,142,671元，被告以其中2,1
      06,931元係屬服飾、金飾、飯店住宿費、生鮮食品及百貨
      公司等私人消費，與業務無關，不予認列，核定1,035,74
      0元。原告主張：系爭費用係購置禮品贈予藥廠、醫師、
      宴請和業務有關人員之餐費支出、奠儀及禮金等支出，均
      取具費用申請單、收據、發票等合法憑證，而採購地點廣
      含外縣市，乃考量物美、價廉、實用等原則，且相關法令
      並無規範應由何人、何地購置禮品、宴客消費或如何付款
      ，則福民診所90年度申報之交際費既未超過法令規定執行
      業務收入百分之3限額之合理範圍內，亦均取具相關之合
      法憑證，依法即得予以認列，被告僅以臆測即否准認列已
      取具合法憑證之交際費1,162,189元，有限縮法律、違反
      法律保留原則之違誤等語，資為爭議。
（３）查原告稱其交際費之支出均有合法憑證且未逾越法定限度
      ，固有所據，惟原告因執行業務之交際上之需要，而贈與
      禮品或宴請和業務有關人員之餐費支出，自應依上開規定
      ，除取得合法憑證外，並亦需證明該禮品之贈送或宴客與
      其業務有關，始得認列。是原告如有業務上贈送禮品或宴
      客之需要，自應將得供被告查核「與業務有關」之事項，
      如贈送禮品或宴客之時間、地點、品名價值及受贈人予以
      逐項記載，俾供被告核實認定。經查，原告所列報之系爭
      交際費消費紀錄，其消費日期不僅極為密集，平均約2至3
      日即消費1次，甚有1日數筆、連日連續消費之情形；另消
      費範圍遍及台北、台中、嘉義、台南及高雄，更有同日同
      時於異地消費之情形，依該行業之特性，顯難認為合理；
      再者，系爭消費紀錄中有為數極多係購買服飾、金飾、飯
      店住宿費及生鮮食品等，於90年2月4日至13日、7月5日至
      19日及8月18日至20日等期間之數十筆消費，原告及其配
      偶均於國外旅遊，顯然無法同時於國內消費，有被告費用
      剔除明細表及系爭消費發票影本附原處分卷（第181頁至
      220 頁）可稽。系爭交際費憑證既未載明交際對象或用途
      ，原告亦未提出與業務有關之具體證明，僅空言主張，難
      認原告已盡其舉證責任。從而，被告否准系爭交際費1,16
      2,189元之認列，於法尚無不合。
（三）職工福利1,336,996元部分：
（１）按「執行業務者舉辦員工文康活動、聚餐及其他職工福利
      費用，應取得支付憑證，其全年支付總額不得超過核定執
      行業務收入之百分之2。」為查核辦法第25條之1所規定。
      復按「執行業務者以事務所名義舉辦員工國內、外旅遊所
      支付之費用，應先以職工福利科目列帳，超過執行業務所
      得查核辦法第25條之1規定限度部分，得以其他費用科目
      列帳。．．．惟如以現金定額補貼或僅招待特定員工（如
      達一定服務年資、職位階層、業績標準．．．）旅遊部分
      ，依所得稅法第14條第1項第3類規定，屬執行業務者對員
      工之補助，應合併員工薪資所得扣繳所得稅。」為財政部
      87年7月23日台財稅第871952175號函所釋示。
（２）福民診所列報職工福利1,909,825元，被告以其中1,536,7
      64元為負責人、醫師及員工私人出國旅費不予認列，40,6
      00元核屬虛列費用不予認列，183,510元係私人費用，核
      定148,951元。原告主張：有關員工國外旅遊部分，均附
      有該診所全體員工均可參加之旅遊公告、參加旅遊活動之
      簽名單及旅行社開立之旅行業代收轉付收據，被告不應以
      部分員工放棄參加，即以非為全體員工舉辦為由而予以剔
      除，應予追認職工福利金額1,336,996元，分述如下：(1)
      被告調整減除2月2日費用355,300元部分，為原告、郭梨
      芳（診所員工）及阮鏞蔘（非診所員工）國外旅遊，被告
      應予追認職工福利236,867元（即355,300元÷3×2＝236,
      867元）。(2)調整減除4月1日費用219,500元部分，為診所
      員工楊淳惠、陳淑芬、趙曉婷、李采玟及黃淑智等5人赴
      荷蘭旅遊，被告應予認定職工福利219,500元。(3)調整減
      除4月30日費用288,500元部分，為診所員工蘆萱鴻、李素
      娥、蔡幸杏、邱菊霞、潘科靜、陳盈秀及張惟淑等7人（
      其中張惟淑有事未參加）赴荷蘭旅遊，被告應予追認職工
      福利247,286元（即288,500元÷7×6＝247,286元）。(4)
      調整減除6月1日費用59,600元部分，為診所員工林青源赴
      歐洲旅遊，被告應予認定職工福利59,600元。(5)調整減除
      6月26日費用568,614元部分，為原告、郭梨芳（診所員工
      ）及阮鏞蔘（非診所員工）國外旅遊，被告應予追認職工
      福利379,076元（即568,614元÷3×2＝379,076元）。(6)
      調整減除8月13日費用45,250元部分，為原告、郭梨芳（
      診所員工）及阮鏞蔘（非診所員工）國外旅遊，被告應予
      追認職工福利30,167元（即45,250元÷3×2＝30,167元）
      。另福民診所於90年1月31日、10月4日及12月28日支付員
      工健身費用金額分別為80,000元、70,000元及14,500元，
      取有「佳佳活力康體股份有限公司」憑證3紙，被告予以
      調整減除上開職工福利之員工健身費用164,500元，應予
      追認等語，資為爭議。。
（３）經查，本件原告關於員工國外旅遊部分，雖提出旅行社開
      立之旅行業代收轉付收據，並有該診所全體員工均可參加
      之旅遊公告、參加旅遊活動之簽名單供憑。然依原告提示
      之相關資料，其中90年2月2日、6月26日、8月13日部分，
      為原告、配偶郭梨芳及其子阮鏞蔘至國外旅遊支出，查職
      工福利係執行業務者舉辦員工文康活動、聚餐及其他職工
      福利費用，原告及其配偶之旅遊支出，核與本規定要件不
      合；至90年6月1日為醫師林青源個人歐洲10日旅遊費，90
      年4月1日、4月30日為少部分員工國外旅遊，經查係該診
      所針對服務滿3年員工每年2萬元之旅遊補助，非如原告所
      言全體員工均可參加、補助之旅遊，有被告所具福民診所
      員工電話紀錄附本院卷（第98頁）可稽，是依前揭財政部
      函釋，應屬對員工之補助，應合併員工薪資所得扣繳所得
      稅，不得列為職工福利費用支出。原告就此部分未申報員
      工薪資所得扣繳所得稅，而以職工福利費用支出申報，於
      法未合，被告否准認列，並無不合。至原告主張職工福利
      208,000元應轉列薪資支出部分，因不在本件爭點主義職
      工福利項目下，應由原告另循申請更正程序處理。另原告
      固提出「佳佳活力康體股份有限公司」憑證3紙，主張係
      為支付員工健身費用，然並未見原告提出與職工福利相關
      資料以明之，其僅提出發票3紙空泛主張係支付員工健身
      費用，難認原告已盡其舉證責任。從而，被告否准系爭職
      工福利1,336,996元之認列，於法尚無不合。
（四）燃料費70,283元部分：
（１）按「一、汽車、機車之燃料費，以其汽車或機車係供業務
      使用，經取得合法憑證者准予認定。」為查核辦法第29條
      第1款所明定。
（２）福民診所列報燃料費346,746元，被告以其中70,283元與
      業務無關，不予認列，核定276,463元。原告主張：依前
      開財政部75年4月22日台財稅第7523491號函釋規定及該診
      所所訂「職員自備車輛補貼辦法」，凡診所職員使用自有
      之機動車輛處理診所業務實際所需之燃料支出，可檢具原
      始憑證核實報銷，原告均取有統一發票供核等語，資為爭
      議。
（３）經查，依行業特性，該診所尚無須外務員以自有車輛處理
      業務，已如前述。次查系爭費用係遍及台北、桃園、台中
      、嘉義、高雄及屏東等加油站購用油料之支出，此費用支
      出之密、範圍之廣，顯不合常裡，被告否准認列，並無不
      合。
（五）雜項購置43,080元部分：
（１）按「非屬執行業務之直接必要費用，不得列為執行業務費
      用。」為查核辦法第14條所規定。
（２）福民診所列報雜項購置341,125元，被告以其中2,163元係
      台北購買CD-R，28,317元係以信用卡購買私人物品，餘12
      ,600元係購洗衣機，難認與業務有關，不予認列，核定29
      8,045元。原告主張：購買CD- R係供病人洗腎聽音樂；燦
      坤購買電腦周邊設備係供診所電腦使用，洗衣機係為提供
      清潔人員洗滌各項衣物使用，均確實與業務有關云云。
（３）經查，原告雖稱系爭CD-R及電腦周邊設備等均係置於診所
      供業務上使用，惟依該診所行業特性，購置系爭CD-R之費
      用應認非屬執行業務之直接必要費用，另購買電腦周邊設
      備部分，原告所提其燦坤實業股份有限公司統一發票並未
      載明品名，難認原告已盡其協力義務及舉證，被告否准認
      列，並無不合。至原告就其中12,600元部分，主張系爭費
      用係購置洗衣機供清潔人員洗滌各項衣物，90年度以後清
      潔衣物已無外包，改由原告診所聘僱專人丙○○負責洗滌
      床單、被單及衣物工作，是購置洗衣機顯為合理及必要云
      云。惟查，證人丙○○業於97年1月10日到庭證稱：「（
      法官問：原告主張90年後床單始由你專人清理，有無意見
      ？）答：自83年起就由我清洗病患床單。」，與原告前開
      主張，顯然不合。又被告依原告所提90年度福民診所證冊
      憑證，經查總分類帳有關其他費用（清潔費）部分帳載清
      運垃圾費、每月清潔維護費及醫療廢棄物清除等摘要，尚
      難認定清潔衣物有無外包，是為釐清原告主張是否屬實，
      被告又以96年12月27日南區國稅法二字第0960048842號函
      請原告提示89及91年度證冊憑證，已合法送達，惟原告迄
      今尚未提示，業經被告陳明在卷。是以尚難認定原告主張
      系爭費用12,600元係購置洗衣機供清潔人員洗滌各項衣物
      為真實，被告否准認列，並無不合。
（六）檢驗費59,600元部分：
（１）按「非屬執行業務之直接必要費用，不得列為執行業務費
      用。」為查核辦法第14條所明定。
（２）經查，本件福民診所是以從事「血液透析」（即洗腎）為
      業務，此為兩造所不爭執，是該診所醫師執行業務時收取
      代價為病患做檢驗檢查而由診所負擔之檢驗費，其性質自
      屬執行業務之直接必要費用，且福民診所實際上有是項支
      出，此有長庚紀念醫院醫療費用收據及檢驗清單證明書附
      卷（本院卷第298頁至第301頁）可稽。被告對此雖抗辯：
      系爭費用59,600元係個人檢驗費，原告未提示相關資料以
      供佐證，尚難認定長庚紀念醫院醫療費用收據與系爭檢驗
      費有直接關係云云。查被告原核時係因認定系爭59,600元
      檢驗費屬於訴外人曹保麟個人檢驗費（詳原處分卷第137
      、138頁），與原告業務無關，故不予認列。則原告既已
      提出長庚醫院的檢驗證明為證，並經被告訴訟代理人於本
      院行言詞辯論程序中陳明「被告原核時因認為系爭59,600
      元檢驗費係屬於個人的檢驗部分，故不予認列。原告既然
      已提出長庚醫院的檢驗證明為證，被告就本項59,600元不
      再爭執」（參照97年2月27日言詞辯論筆錄第4頁）。故原
      告因執行業務支出之系爭檢驗費59,600元部分，自應得以
      執行業務費用列報，被告否准前揭支出之列報，於法自屬
      有違。
（七）其他費用35,680元部分：
（１）按「不屬以上各條之項目而與執行業務有關之其他必要費
      用，准予列為其他費用或損失。」為查核辦法第34條第1
      款所規定。
（２）福民診所列報其他費用或損失1,970,548元，被告以其中5
      2,206元與業務無關，不予認列，核定1,918,342元。原告
      除主張：系爭車輛通行費35,680元係診所職工處理診所業
      務所支付之通行費，符合前述財政部75年4月22日台財稅
      第7523491號函釋及該診所自訂「職員自備車輛補貼辦法
      」等語，資為爭議。
（３）經查，系爭車輛通行費35,680元，如前所述，依行業特性
      ，該診所尚無須外務員以自有車輛訪問客戶、推銷產品，
      核與業務無關。是被告否准認列，並無不合。
（八）執行業務盈虧互抵1,938,788元部分：
（１）按「執行業務者聯合執業之合約，須載明各執行業務者之
      姓名、身分證統一編號、戶籍地址、分配盈餘比例及收支
      處理方式等事項，並應於事實發生之年度辦理結算申報時
      ，由代表人檢附聯合執業合約書，變更、註銷時亦同。其
      未於所得核定前檢送合約書者，依前一年度之狀況核課其
      所得。」為查核辦法第5條第1款所規定。又「綜合所得稅
      納稅義務人及其配偶執行2個以上專門職業之業務，其中
      經核定有虧損者，得自同一年度經核定之執行業務所得中
      減除。惟以執行業務者所執行專門職業之業務均依執行業
      務所得查核辦法第8條前段，於規定期限內辦理結算申報
      並能提供證明所得額之帳簿、文據調查，經稽徵機關依帳
      載核實認定之所得及虧損為限。」為財政部89年8月3日台
      財稅第0890454042號函所釋示。
（２）原告90年度綜合所得稅結算申報，列報取自福民診所執行
      業務所得18,820,327元，另盈虧互抵合夥經營之福霖診所
      （合夥比例80％）執行業務所得虧損2,049,337元，經被
      告所屬台南市分局查帳核定福民診所全年所得額29,657,0
      74元，另以福霖診所係訴外人李重德登記執業，難認有合
      夥事實，否准盈虧互抵。原告主張：依福霖診所各醫師聯
      合執行損益分配協議合約書，損益分配原告占80％，李重
      德占20％，原告於91年度退出福霖診所，書立有「合夥退
      股同意書」及「退股金收據」，原告於92年12月25日、91
      年12月25日收到經合夥人李重德結算後退還原告應分得之
      合夥金各395,573元及160,415元之退股支票2張，亦足資
      佐證原告確有投資合夥福霖診所之事實及退夥結清之證據
      。而福霖診所既經被告所屬安南稽徵所查帳核定虧損2,42
      3,485元，原告自可依規定盈虧互抵1,938,788元（2,423,
      485元×80％）等語，資為爭議。
（３）經查，福霖診所於90年10月3日開業，由李重德登記執業
      ，有醫療機構開業執照（原處分卷第316頁）及李重德90
      年12月14日自行填寫之90年度執行業務狀況調查報告表（
      原處分卷第321頁）可稽。次查福霖診所申報90年度業務
      損益表（原處分卷第307頁）時雖已載明合夥人姓名及分
      配比例（原告分配比例80％，李重德20％），並檢附聯合
      執業損益分配協議合約書（原處分卷第314頁）；惟查原
      告於被告95年8月29日談話記錄陳稱：「（問：提示福霖
      診所各醫師聯合執業損益分配協議合約書，請問合夥比例
      ，合夥期間及出資情形。）答：合夥比例依照合約書所載
      ，本人合夥比例百分之80，李重德百分之20，合夥期間回
      去查證後再答復，出資額及資金流程部分係診所成立前按
      2人之出資比例以現金支付。」李重德則於被告95年8月15
      日談話記錄陳稱：「（問：請問投資金額多少？又資金來
      源？）答：投資金額本人約210萬，甲○○約90萬，合計
      300萬，投資比例本人佔7成，甲○○佔3成，．．．。（
      問：請問你們的盈餘如何分配？有無另外約定？）答：沒
      有另外約定，依照投資比例。」云云，彼等對於投資金額
      、合夥比例及合夥期間之說辭出入甚大，且無法提示資金
      流程，尚難認定有合夥之事實。
（４）又原告雖提示福霖診所李重德台灣銀行活期存款帳戶，主
      張李重德於90年9月13日及同年10月2日各轉帳100萬元存
      入該帳戶，而原告於90年12月8日轉帳400萬元存入該帳戶
      ，有取款憑條、存入憑條資料可稽外，且以上開投資款亦
      編製於福霖診所之轉帳傳票、日記帳及總分類帳，足資證
      明有合夥事實為由，資為爭議。查依原告補提示相關資料
      ，原告雖於90年12月8日取款400萬元，福霖診所亦於同日
      存入400萬元，並於福霖診所帳載李重德投入資本200萬元
      ，原告400萬元，然原告係主張福霖診所成立所需投資資
      金約計1,000萬元，李重德出資210萬元（占20％），原告
      出資790萬元（占80％），是其主張除與帳載投資金額及
      合夥比例不符外，亦與李重德對於投資金額、合夥比例及
      合夥期間之說辭不一。又原告就與李重德合夥關係消滅時
      ，有無結算資產與負債事宜，於被告95年8月29日談話記
      錄陳稱：「無，當初診所虧損及理念不合，所以就直接退
      夥，李醫師沒有給付本人任何金錢。」然於本院審理中卻
      又提出91年9月2日合夥退股同意書、92年12月10日收受退
      股金收據（見本院卷312、313頁），實難認定原告與李重
      德間有合夥之事實，是被告否准認列，並無不合。
四、綜上所述，本件被告復查決定核定原告執行業務所得所得額
    29,563,437元，應再追減福民診所支付長庚紀念醫院之檢驗
    費59,600元，故原告90年度執行業務所得為29,503,837元，
    復查決定未將上開部分執行業務所得減除，自有違誤。訴願
    決定未予糾正，亦有未合。原告就此部分求為撤銷，為有理
    由，應予准許。逾此部分之請求，為無理由，應予駁回。又
    本件事證已臻明確，兩造其餘攻擊防禦方法，均核與本件判
    決結果不生影響，爰不一一論述，附此敘明。
據上論結，本件原告之訴為一部有理由，一部無理由，依行政訴
訟法第195條第1項、第104條、民事訴訟法第79條，判決如主文
。
中    華    民    國    97    年     3    月   13     日
              高雄高等行政法院第二庭
                          審判長法官  江  幸  垠
                                法官  戴  見  草
                                法官  簡  慧  娟
以上正本係照原本作成。
如不服本判決，應於判決送達後20日內向本院提出上訴書狀，其
未表明上訴理由者，應於提起上訴後20日內向本院提出上訴理由
書（須按對造人數附繕本）；如於本判決宣示或公告後送達前提
起上訴者，應於判決送達後20日內補提上訴理由書（須附繕本）
。未表明上訴理由者，逕以裁定駁回。
中    華    民    國    97    年     3    月   13     日
                              書記官  蔡  玫  芳


司法院資訊處製作；財團法人民間司法改革基金會備份。
